# `ExpressionSet`

## 组件

### 表达矩阵 Assay data

包含实际的表达数据。通常是一个矩阵，其中行代表基因，列代表样本。数据可以是原始计数值、归一化的表达值等。

```{r}
dataDirectory <- system.file("extdata", package="Biobase")
exprsFile <- file.path(dataDirectory, "exprsData.txt")

exprs <- as.matrix(read.table(exprsFile, header=TRUE, sep="\t",
                              row.names=1,as.is=TRUE))
class(exprs)
dim(exprs)
colnames(exprs)
head(exprs[,1:5])
```

### 列数据

包含样本的数据，样本为细胞或病人。这个部分存储有关样本的信息，比如样本的处理条件、时间点等。通常以 `AnnotatedDataFrame` 的形式存储。

```{r}
pDataFile <- file.path(dataDirectory, "pData.txt")
pData <- read.table(pDataFile,row.names=1, header=TRUE, sep="\t")

dim(pData)
colnames(pData)
sapply(pData, class)

rownames(pData)

summary(pData)

all(rownames(pData)==colnames(exprs))
```

元数据

```{r}
metadata <- data.frame(labelDescription= c("Patient gender","Case/control status",
                                           "Tumor progress on XYZ scale"),
                       row.names=c("gender", "type", "score"))
metadata
```

**`Biobase`** 提供了*`AnnotatedDataFrame`* 类来保存表型数据及其元数据

```{r}
library(Biobase)
phenoData <- new("AnnotatedDataFrame",data=pData, varMetadata=metadata)
phenoData
```

切片

```{r}
head(pData(phenoData))

phenoData[c("A","Z"),"gender"]
pData(phenoData[phenoData$score>0.8,])
```

### 行数据

包含基因的元数据。这个部分存储有关基因的信息，比如基因的注释、位置等。通常以 `AnnotatedDataFrame` 的形式存储。

**`annotation`**和**`AnnotationDbi`**包为元数据包提供了基本的数据操作

```{r}
annotation <- "hgu95av2"
```

### 实验元数据

包含实验的元数据，比如实验设计、数据处理流程等。

*`MIAME`* ob ject

```{r}
experimentData <- new("MIAME",name="Pierre Fermat",lab="Francis Galton Lab",
                      contact="pfermat@lab.not.exist",
                      title="Smoking-Cancer Experiment",
                      abstract="An example ExpressionSet",
                      url="www.lab.not.exist",
                      other=list(
                        notes="Created from text files"
                        )
                      )
experimentData
```

## 构造ExpressionSet

```{r}
#help("ExpressionSet-class")
miniSet <- ExpressionSet(assayData=exprs)
miniSet

exampleSet <- ExpressionSet(assayData=exprs,
                            phenoData=phenoData,
                            experimentData=experimentData,
                            annotation="hgu95av2")

exampleSet
```

### 访问

```{r}
exprs(exampleSet) |>  head()

pData(exampleSet)

fData(exampleSet)
experimentData(exampleSet)
```

### 切片

```{r}
exampleSet$gender[1:5]
exampleSet$gender[1:5] == "Female"

featureNames(exampleSet)[1:5]
sampleNames(exampleSet)[1:5]
varLabels(exampleSet)
exprs(exampleSet)[1:6,1:5]
```
